【裁判字號】    99,易,516
【裁判日期】    990315
【裁判案由】    毒品危害防制條例
【裁判全文】
臺灣臺中地方法院刑事判決               99年度易字第516號
公  訴  人  臺灣臺中地方法院檢察署檢察官
被      告  甲○○
上列被告因違反毒品危害防制條例案件，經檢察官提起公訴（99
年度毒偵緝字第11號），被告於本院準備程序中就被訴之事實為
有罪之陳述，經本院合議庭裁定由受命法官獨任進行簡式審判程
序審理，判決如下：
    主      文
甲○○施用第二級毒品，累犯，處有期徒刑肆月，如易科罰金，
以新臺幣壹仟元折算壹日。
    事實及理由
壹、程序方面
    刑事訴訟法第273條之1第1 項規定除被告所犯為死刑、無期
    徒刑、最輕本刑為3 年以上有期徒刑之罪或高等法院管轄第
    一審案件者外，於審判期日前之程序進行中，被告先就被訴
    事實為有罪之陳述時，審判長得告知被告簡式審判程序之旨
    ，並聽取當事人、代理人、辯護人及輔佐人之意見後，裁定
    進行簡式審判程序。查本案被告甲○○被訴違反毒品危害防
    制條例案件，非前開不得進行簡式審判程序之案件，經被告
    於本院審理時就被訴之事實為有罪之陳述，且經本院告知被
    告簡式審判程序之旨，聽取被告及檢察官之意見後，爰依刑
    事訴訟法第273 條之1 第1 項規定裁定改依簡式審判程序審
    判之，先予敘明。
貳、實體方面
一、犯罪事實：
（一）甲○○前於民國84年間，因懲治盜匪條例案件，經臺灣高
      等法院臺中分院以84年度上訴字第2929號判決判處有期徒
      刑9 年確定，因甲○○上訴由臺灣最高法院駁回其上訴而
      於85年5 月10日確定，並於88年6 月11日縮短刑期假釋出
      監，復經本院裁定撤銷假釋確定，而應執行有期徒刑4 年
      9 日，於96年1 月1 日執行完畢（本件構成累犯）。另因
      施用毒品案件，經臺灣彰化地方法院裁定令入勒戒處所觀
      察、勒戒後，因認無繼續施用毒品之傾向，而於90年6 月
      7 日釋放出所，並於90年6 月15日期滿執行完畢，復經臺
      灣彰化地方法院檢察署檢察官以90年度毒偵字第2429號為
      不起訴處分確定；又因施用毒品案件，經臺灣雲林地方法
      院裁定令入勒戒處所觀察、勒戒後，因認無繼續施用毒品
      之傾向，而於92年7 月8 日釋放出所，並於92年7 月16日
      期滿執行完畢，復經臺灣臺中地方法院檢察署檢察官以92
      年度毒偵字第1574號為不起訴處分確定。
（二）詎甲○○仍不知悔改，復基於施用第二級毒品甲基安非他
      命之犯意，於97年7 月27日晚間某時許，在位於臺中市北
      屯區「麗晶賓館」內，以將第二級毒品甲基安非他命（下
      稱甲基安非他命）置於玻璃球內燒烤後吸食煙霧之方式，
      施用甲基安非他命1 次。嗣因於97年7 月30日凌晨0 時40
      分許，在臺中市○○路「大都會網咖」，因行跡可疑，為
      警盤查，並經其同意於同日凌晨1 時20分許在警局為警採
      尿送驗，結果呈安非他命及甲基安非他命陽性反應，而悉
      上情。
（三）案經臺中市警察局第四分局報告臺灣臺中地方法院檢察署
      檢察官偵查起訴。
二、上開犯罪事實，業經被告甲○○於本院準備程序時坦承不諱
    ，且被告同意於前開時間採集之尿液經送驗，結果呈安非他
    命、甲基安非他命陽性反應乙節，復有中山醫學大學附設醫
    院檢驗科藥物檢測中心97年8 月14日尿液檢驗報告、臺中市
    警察局第四分局委託驗尿液代號與真實姓名對照表各1 份在
    卷可稽。故被告前開自白核與事實相符，堪予採信。本案事
    證已臻明確，被告犯行洵堪認定，應依法論科。
三、按施用第一、二級毒品為犯罪行為，毒品危害防制條例第10
    條定有處罰明文。故施用第一、二級毒品者，依前揭規定本
    應科以刑罰。惟基於刑事政策，對合於一定條件之施用者，
    則依同條例第20條、第23條之規定，施以觀察、勒戒及強制
    戒治之保安處分。又毒品危害防制條例於92年7月9日修正公
    布，自93年1月9日施行，其中第20條、第23條將施用毒品之
    刑事處遇程序，區分為「初犯」及「五年內再犯」、「五年
    後再犯」。依其立法理由之說明：「初犯」，經觀察、勒戒
    或強制戒治後，應為不起訴處分或不付審理之裁定；經觀察
    、勒戒或強制戒治執行完畢釋放後，「五年內再犯」者，因
    其再犯率甚高，原實施之觀察、勒戒及強制戒治既已無法收
    其實效，爰依法追訴或裁定交付審理。至於經觀察、勒戒或
    強制戒治執行完畢釋放後，「五年後再犯」者，前所實施之
    觀察、勒戒或強制戒治已足以遮斷其施用毒品之毒癮，為期
    自新及協助其斷除毒癮，仍適用「初犯」規定，先經觀察、
    勒戒或強制戒治之程序。從而依修正後之規定，僅限於「初
    犯」及「五年後再犯」二種情形，始應先經觀察、勒戒或強
    制戒治程序。倘被告於5 年內已再犯，經依法追訴處罰，縱
    其第三次（或第三次以上）再度施用毒品之時間，在初犯經
    觀察、勒戒或強制戒治執行完畢釋放5 年以後，已不合於「
    五年後再犯」之規定，且因已於「五年內再犯」，顯見其再
    犯率甚高，原實施觀察、勒戒或強制戒治，已無法收其實效
    ，即應依該條例第10條處罰，最高法院97年度第5 次刑事庭
    會議決議意旨可參。查本案被告於90年間，因施用毒品案件
    ，經臺灣彰化地方法院裁定令入勒戒處所觀察、勒戒後，因
    認無繼續施用毒品之傾向，而於90年6月7日釋放出所，並於
    90年6 月15日期滿執行完畢，復於92年間，因施用毒品案件
    ，經臺灣雲林地方法院裁定令入勒戒處所觀察、勒戒後，並
    於92年7 月16日期滿執行完畢，是被告既於初犯經觀察、勒
    戒執行完畢釋放5 年內，於92年間再犯施用毒品案件，縱被
    告本次施用毒品之時間即97年7 月27日，在被告90年間初犯
    施用毒品案件，而經觀察、勒戒或強制戒治執行完畢釋放即
    90年6月15日起算5年以後，揆諸上開最高法院決議意旨，被
    告本次犯行已不合於5 年後再犯之規定，仍應依毒品危害防
    制條例第10條追訴處罰，合先敘明。
四、核被告甲○○所為，係犯毒品危害防制條例第10條第2 項之
    施用第二級毒品罪。其施用第二級毒品前持有第二級毒品之
    低度行為經施用之高度行為所吸收，不另論罪。又被告有如
    事實欄所載犯罪科刑及刑之執行情形，有臺灣高等法院被告
    前案紀錄表在卷可稽，其於有期徒刑執行完畢後5 年內，故
    意再犯本案有期徒刑以上之罪，為累犯，應依法加重其刑。
    爰審酌被告有如事實欄所示施用毒品而經觀察、勒戒紀錄，
    有上開前案紀錄表可參，詎其猶未悛悔警惕，再犯本案施用
    第二級毒品罪，顯未因前所受之觀察、勒戒而決心改過，矯
    正其行，自制力不佳，又被告施用毒品不但足以導致精神障
    礙、性格異常，甚至造成生命危險，戕害個人身心健康，對
    社會治安可能之危害程度非輕，並兼衡其施用毒品之次數、
    犯後未能坦然面對，經通緝始到案，惟念其於犯罪後坦承犯
    行、態度尚佳及其犯罪動機、目的、手段、生活狀況、智識
    程度等一切情狀，量處如主文所示之刑，並諭知易科罰金之
    折算標準，以示儆懲。
據上論斷，應依刑事訴訟法第273條之1第1項、第299條第1 項前
段，毒品危害防制條例第10條第2 項，刑法第11條前段，第47條
第1 項、第41條第1 項前段，判決如主文。
本案經檢察官乙○○到庭執行職務。
中    華    民    國    99    年    3     月    15    日
                  刑事第四庭  法  官  潘曉玫
以上正本證明與原本無異。
如不服本判決應於收受判決後10日內向本院提出上訴書狀，並應
敘述具體理由；其未敘述上訴理由者，應於上訴期間屆滿後20日
內向本院補提理由書（均須按他造當事人之人數附繕本）「切勿
逕送上級法院」。
                              書記官  張齡方
中    華    民    國    99    年    3     月    15    日
附錄本案論罪科刑法條全文：
毒品危害防制條例第十條
施用第一級毒品者，處六月以上五年以下有期徒刑。
施用第二級毒品者，處三年以下有期徒刑。

司法院資訊處製作；財團法人民間司法改革基金會備份。
